【裁判字號】    99,台抗,210
【裁判日期】    990316
【裁判案由】    清償借款聲請假扣押
【裁判全文】
最高法院民事裁定              九十九年度台抗字第二一○號
再 抗告 人  乙○○
訴訟代理人  錢裕國律師
上列再抗告人因與相對人甲○○間請求清償借款，聲請假扣押事
件，對於中華民國九十八年十二月二十九日台灣高等法院裁定（
九十八年度抗字第一五六三號），提起再抗告，本院裁定如下：
    主  文
再抗告駁回。
再抗告訴訟費用由再抗告人負擔。
    理  由
按債權人就金錢請求或得易為金錢請求之請求，欲保全強制執行
者，得聲請假扣押。又假扣押非有日後不能強制執行或甚難執行
之虞者，不得為之。請求及假扣押之原因應釋明之；前項釋明如
有不足，而債權人陳明願供擔保或法院認為適當者，法院得定相
當之擔保，命供擔保後為假扣押。民事訴訟法第五百二十二條第
一項，第五百二十三條第一項，第五百二十六條第一項、第二項
分別定有明文。所謂假扣押之原因，即債務人有日後不能強制執
行或甚難執行之虞或應在外國為強制執行之情形。諸如債務人浪
費財產、增加負擔、或就其財產為不利益之處分，將達於無資力
之狀態、或移住遠地、逃匿無蹤或隱匿財產等均屬之。債權人就
該假扣押之原因，依法有釋明之義務，亦即需提出可使法院信其
主張為真實之證據，必待釋明有所不足，債權人陳明願供擔保後
，始得准為假扣押。若債權人就假扣押之原因未予釋明，即不符
假扣押之要件。本件再抗告人以：伊於民國九十八年四月十七日
，自訴外人鄭勇男受讓其自訴外人吳美輝處所受讓之對於相對人
之新台幣（下同）二百六十一萬六千三百五十六元（借款）本金
債權及衍生之利息債權。詎頃聞相對人積極找尋地政士，辦理其
名下坐落宜蘭縣冬山鄉○○段五七○號土地（下稱第五七○號土
地）之過戶事宜。足見相對人就其財產所為之不利益處分，將致
伊對於相對人有日後不能強制執行或甚難執行之虞，而聲請假扣
押。台灣宜蘭地方法院以九十八年度裁全字第三○六號裁定（下
稱第三○六號裁定），准再抗告人供相當擔保後，得對於相對人
之財產為假扣押。相對人對之提起抗告，原法院以：再抗告人聲
請對相對人之財產假扣押，所提出之系爭承諾書、民事判決、債
權轉讓契約書、存證信函等（均影本），固足以釋明假扣押之「
請求」。惟對於有何日後不能強制執行或甚難執行之虞之「假扣
押原因」，僅泛言：相對人積極找尋地政士，辦理其名下第五七
○號土地之過戶事宜云云，不能證明相對人就其財產有不利益處
分等行為，而得使法院大致相信對於相對人日後有不能強制執行
或甚難執行之虞，自難認再抗告人就假扣押之原因，已為釋明。
縱其陳明願供擔保以補釋明之不足，仍與假扣押之要件不符，不
應准許為假扣押等詞。因認相對人對第三○六號裁定之抗告，為
有理由，乃將該裁定予以廢棄，並以裁定駁回再抗告人假扣押之
聲請，經核並無適用法規顯有錯誤情事。再抗告意旨，指摘原裁
定為不當，聲明廢棄，非有理由。
據上論結，本件再抗告為無理由。依民事訴訟法第四百九十五條
之一第二項、第四百八十一條、第四百四十九條第一項、第九十
五條、第七十八條，裁定如主文。
中    華    民    國  九十九  年    三    月   十六   日
                      最高法院民事第三庭
                          審判長法官  陳  碧  玉
                                法官  王  仁  貴
                                法官  張  宗  權
                                法官  林  大  洋
                                法官  沈  方  維
本件正本證明與原本無異
                                      書  記  官
中    華    民    國  九十九  年    三    月  二十六  日
                                                      V

司法院資訊處製作；財團法人民間司法改革基金會備份。
